【裁判字號】    92,交上訴,54
【裁判日期】    920424
【裁判案由】    公共危險
【裁判全文】
臺灣高等法院刑事判決                            九十二年度交上訴字第五四號
    上  訴  人  臺灣臺北地方法院檢察署檢察官
    被      告  乙○○
右上訴人因公共危險案件，不服臺灣臺北地方法院九十一年度交訴字第四十三號，中
華民國九十二年一月二十三日第一審判決（起訴案號：臺灣臺北地方法院檢察署九十
年度偵字第一四０三七號），提起上訴，本院判決如左：
    主  文
原判決撤銷。
乙○○駕駛動力交通工具肇事，致人受傷而逃逸，處有期徒刑陸月，如易科罰金，以
參佰元折算壹日，緩刑貳年。
    事  實
一、乙○○（起訴書誤繕為李乙○○）於民國九十年三月八日二十三時許，駕駛車牌
    號碼Ｐ六─二八一五號自用小客車沿臺北市○○○路由西往東方向行駛，途經該
    路與復興北路口之交岔路口時，欲左轉往北繼續行駛，原應注意讓直行車先行，
    依當時路況，並無不能注意情形，竟貿然搶先左轉，不慎撞及對向沿民生東路由
    東往西方向直行由甲○○所騎乘之車牌號碼ＧＬＢ─六四九號機車，致甲○○人
    車倒地，受有兩腳膝蓋及右手肘擦傷（過失傷害部分未具告訴），詎乙○○肇事
    後竟未立即下車將甲○○送醫即加速逃逸無蹤，經在場之交通義警丙○○（原名
    楊棨勝現已更名，檢察官之起訴書誤繕為楊榮勝）協助記下車號報警查獲。
二、案經台北市政府警察局松山分局報請臺灣臺北地方法院檢察署檢察官偵查起訴。
    理  由
一、訊據被告固不否認確曾於右開時間駕駛前揭車牌號碼之自用小客車行經右開路口
    ，然矢口否認有何駕駛汽車肇事致人受傷而逃逸之犯行，辯稱當天伊雖有駕車經
    過台北市○○○路及復興北路口左轉，但伊不知道當時有發生何事等語。然查右
    揭事實業經被害人指訴綦詳，並經證人楊榮勝證述屬實，且有相片、診斷證明書
    、道路交通事故調查報告表、交通事故談話紀錄表、道路交通事故補充資料表等
    在卷可資佐證。
二、查告訴人甲○○於警訊時即指稱：「‧‧‧，我是與Ｐ六--二八一五號自小客車
    發生車禍，因在右記上開時地，我騎乘慢車道（第五車道東向西行駛至路口，我
    見綠燈直行，不料對面乙輛Ｐ六----二八一五號自小客車直接左轉，撞上我機車
    GLB---六四九號前車頭，當時對方未停下來，即加速逃逸」、「我的兩腳膝蓋及
    右手肘擦傷，機車檔板，後車燈罩損壞」等語（見九十年度偵字第一四０三七號
    偵查卷第九頁）。於原審調查時指稱：「那天晚上十點多到十一點之間，我從民
    生東路往西的方向，到復興北路，有一台淺色轎車，往我這邊來，我正常行駛，
    因為他由西向東要左轉就要待轉，我是由東向西走，她是由西向東方向，她是往
    北的方向走，在路口她都沒有停車，當時燈號是綠燈，我是直行車，我就先走，
    到路口她竟然沒有停下來就直接往北的方向走，被告是在內側車道由西向東走，
    到路口往北轉，沒有停車，我當時如果沒有煞車就會撞上，我緊急煞車造成車子
    滑倒，被告車子右邊擦撞到我車子，我是剛過了路口還沒有到路中間時開始緊急
    煞車，煞車後我就滑倒，我人已經倒了，我聽到車子摩擦的聲音，被告應該是車
    子右邊擦撞到我的車子，因為我已經倒地，所以我沒有看到他擦撞到我車子任何
    部位，當時我如果不煞車，我會被他撞個正著，我聽到金屬磨擦的聲音，表示他
    的車子擦撞到我的車子，我的右腳腳踝被機車壓到，被告已經走了，我起來繼續
    往西的方向想要繼續前行，後面一位義交說他已經記下車號並報警，叫我不要走
    」、「我的車子都有磨傷，我沒有特別去記哪壹個部分，我有到機車行檢查機車
    受損情況，資料有交給警察，我肯定我的機車有與被告摩擦到，我爬起來之後被
    告車子已經走很遠了，他好像沒有停下來看」等語（一審卷第五十六頁、第第五
    十七頁）。於本院調查時仍指稱：「（你是否於民國九十年三月八日二十三日許
    ，騎車經過臺北市○○○路？）是的。當時我是直行車，燈號是綠燈。（是否你
    騎過去的時候，有一輛車左轉？）是的。他是直接左轉。當時我是在路口時就有
    看到他要左轉，我當時有緊急煞車，不然一定會撞上。我當時有滑倒，滑到中間
    去。（你的機車是否有跟汽車擦撞？）我有聽到鐵器的摩擦聲。但是因為我當時
    是倒在地上的狀態，沒有看到對方有停下來的跡象，而且我起來的時候，對方就
    已經開到往機場的方向了。我的機車上面有擦痕，但是擦痕是否是刮到地上還是
    跟對方車子擦撞的擦痕我不清楚。（當時你是否有受傷？）有，二腳、膝蓋及手
    肘都有受傷。（被告是否有跟你發生擦撞？）我有聽到擦撞聲。（當時鐵器的摩
    擦聲是否很大？）是的，我只有聽到那個聲音。（自小客車擦撞到你的機車時是
    否有留下漆？）只有碎片」等語（本院九十二年三月二十四日訊問筆錄）。其指
    訴之被撞擊及被告未停車而逃逸經過情形，經核與證人即在現場目睹肇事經過之
    楊棨勝（丙○○）於警訊時證稱：「我看Ｐ六----二八一五號自小客車從西向東
    左轉（沿民生東路至復興北路口）未等左轉號誌燈亮時速度很快左轉，而撞上甲○○所騎乘GLB---六四九號機車（東向西）前部位，致使林某人車倒地受傷。（
    P六---二八一五號自小客車撞上GLB---六四九號是否停下來處理？）P六---二八
    一五號自小客車駕駛沒有下車處理，反而加速逃離？（你是否有看到何人駕駛？
    車號是你記下給甲○○？）我沒有看到何人駕駛。是的」等語（偵字第一四０三
    七號偵查卷第十頁背面）。於原審調查時指稱：「當時是東西向車流是綠燈直行
    ，西向東是禁止左轉，到晚上十點以後就可以左轉，當時車輛是有壹臺機車是東
    向西直行車，有一台白色小客車是西向東左轉，他們在左轉時在外側車道車頭部
    份碰到那台機車前車輪就開走了」、「（白色小客車車型？）小MUCH壹仟三百CC
    。（小客車車號？）我當場有記下來，交給前來處理交通警察。（當時車號是否
    如警訊筆錄所言？）是的。（騎機車的人是否有受傷？）好像膝蓋部份有受傷，
    他被撞以後就倒在地上。（當時白色小客車與機車發生擦撞後有何反應？）白色
    小客車就直接開走，它完全沒有停下來」等語（原審卷第一○六頁、第一○七頁
    ）。於本院調查時證稱：「（當時你為何在現場？）當時我跟我朋友在路口那裡
    聊天，並非在指揮交通，是站在被害人騎車過來的那邊。（你看到情形如何？）
    看到壹台小客車，由西向東左轉，機車由東向西直走，有看到他們二個撞到，機
    車有滑倒，自小客車沒有停車就開走了。（擦撞地點跟你所站的地點有多遠？）
    約一、二公尺。（當時那部自小客車是否有停下來？）都沒有。機車騎士人車都
    倒地。（你當時是否有記下那部自小客車的車號？）當時有記下來，我就將車號
    交給交通警察」等語（本院九十二年三月二十四日訊問筆錄）所供述之肇事經過
    及肇事後逃逸情形相符合。證人楊棨勝係擔任義交工作，其當時適在現場目睹肇
    事經過，其與被告及告訴人非親非故，自無甘冒偽證罪責偏袒任何一方之理，其
    所為證詞復與告訴人所述相符，證言自堪以採信。
三、次查依卷附道路交通事故調查報告表及修車估價單顯示，告訴人之機車肇事之後
    係受有後車燈及前檔板損害，依其受損情形與告訴人甲○○及證人丙○○所稱機
    車係前車頭（或前車輪）撞及被告自用小客車相符合。又告訴人因此次車禍致受
    有兩腳膝蓋及右手肘擦傷，除經被告供明之外，並有長庚紀念醫院所出具之診斷
    證明書一份在卷可按，是告訴人因本件車禍致受傷乙節，亦堪以認定。
四、被告雖主張其於當時並未發生任何擦撞，亦不知有發生碰撞云云，並於原審審理
    時舉其妹黃愛月為證以附和其詞。然查被告於警訊及偵查時均未供稱肇事當時有
    該證人在場，及至原審審理時始為此主張，故該項證言是否屬實已令人存疑。況
    證人黃愛月所證述關於當時行進路線，僅稱案發地點在復興北路，而對當時搭車
    前往之目的則供稱係前往民生社區，核與被告所稱當時欲開往中興大學宿舍地點
    亦不相同，況本件依告訴人甲○○及證人楊棨勝所稱肇事當時有金屬碰撞之聲音
    ，且撞擊位置係在自用小客車之右前方，則依被告及證人黃愛月所述情形，證人
    黃愛月既乘坐在該車右前座，衡情當可聽聞此項撞擊摩擦聲音，然證人黃愛月卻
    供稱並未聽聞此項聲響，是其證述顯係迴護被告之詞，殊無足採。又本件肇事之
    後，告訴人之機車在現場遺留下碎片，除經告訴人供明外，並經警在道路交通事
    故調查報告表上載明。以被告所駕駛之肇事車輛Ｐ六─二八一五號自用小客車係
    裕隆MUCH一千三百CC小型車而言，其經此撞擊當產生聲響，實難謂身在車內之人
    不知其事，被告所辯其不知有發生碰撞云云，無非圖卸之詞，不足採信。足見當
    時二車確有擦撞發生，被告亦知悉而仍然駕車逃逸。
五、按刑法第一百八十五條之四之肇事致人死傷逃逸罪，係以處罰肇事後逃逸之駕駛
    人為目的，俾促使駕駛人於肇事後能對被害人即時救護，以減少死傷，是該罪之
    成立祇以行為人有駕駛動力交通工具肇事，致人死傷而逃逸之事實為已足，至行
    為人之肇事有否過失，則非所問，迭據最高法院闡釋甚明。被告於事發後已明知
    肇事致告訴人受傷，其未即時對告訴人採取救護或其他必要措施並報警處理，即
    行駕車離去，顯見伊有肇事逃逸之犯行，堪以認定。本件事證明確，應予依法論
    科。
六、查被告於駕車肇事致甲○○受傷後逃逸，係犯刑法第一百八十五條之四駕駛動力
    交通工具肇事，致人受傷而逃逸罪。原審未察，諭知被告無罪之判決，容有未當
    ，檢察官上訴指摘原判決不當，其上訴有理由，應有本院將原判決撤銷改判，爰
    審酌被告尚無犯罪前科紀錄，其犯罪之動機、手段、所生之危害、犯罪後之否認
    犯罪之態度等一切情狀，量處有期徒刑六月，並諭知易科罰金之折算標準。末查
    被告前未曾受有期徒刑以上刑之宣告，有本院被告全國前案紀錄表一份在卷可稽
    。其因一時疏忽致犯罪，犯後已與告訴人達成民事和解，賠償告訴人之損失，此
    經告訴人陳明，並有和解書一份附卷可參（原審卷第一一七頁）。被告經此科刑
    教訓，當知所警惕而無再犯之虞，故認對其所宣告之刑以暫不執行為適當，爰併
    予宣告緩刑二年，以勵自新。
據上論斷，應依刑事訴訟法第三百六十九條第一項前段、第三百六十四條、第二百九
十九條第一項前段，刑法第一百八十五條之四、第四十一條第一項、第七十四條第一
款，罰金罰鍰提高標準條例第二條，判決如主文。
本案經檢察官洪泰文到庭執行職務。
中      華      民      國    九十二    年      四      月    二十四    日
                              臺灣高等法院交通法庭
                                  審判長法  官  陳  正  雄
                                        法  官  許  宗  和
                                        法  官  許  錦  印
右正本證明與原本無異。
如不服本判決，應於收受送達後十日內向本院提出上訴書狀，其未敘述上訴之理由者
並得於提起上訴後十日內向本院補提理由書（均須按他造當事人之人數附繕本）。
                                        書記官  楊  妙  恩
中      華      民      國    九十二    年      四      月    二十九    日
附錄本案論罪科刑法條全文
刑法第一百八十五條之四：
駕駛動力交通工具肇事，致人死傷而逃逸者，處六月以上五年以下有期徒刑。


司法院資訊處製作；財團法人民間司法改革基金會備份。
